【裁判字號】    89,簡上,499
【裁判日期】    891107
【裁判案由】    清償債務
【裁判全文】
臺灣臺北地方法院民事判決  八十九年度簡上字第四九九號
    上  訴  人  甲○○
    訴訟代理人  丙○○
    被上訴人    台新商業銀行股份有限公司
    法定代理人  戊○○
    訴訟代理人  乙○○
                丁○○
右當事人間請求清償債務事件，上訴人對於中華民國八十九年四月二十六日本院台北
簡易庭八十八年度北簡字第一六七六七號第一審判決提起上訴，本院判決如左：
    主  文
上訴駁回。
第一、二審訴訟費（除減縮部分外），由上訴人負擔。
原判決命給付之金額，減縮為新台幣貳拾壹萬肆仟貳佰陸拾肆元。
    事  實
甲、上訴人方面：
  壹、聲明：原判決廢棄，上訴人應給付被上訴人新台幣（下同）壹拾肆萬柒仟零玖
      拾元。
  貳、陳述：上訴人於原審未到庭，於本院補稱：
    一、上訴人自民國（下同）八十八年十二月十二日起至八十九年七月十二日止，
        已繳了新台幣（下同）十五萬四千元，應只剩下十四萬七千零九十三元未付
        。
    二、上訴人早經已終止契約，應無違約金及遲延利息之問題。
  、證據：提出繳款憑證四紙為證
乙、被上訴人方面：
  壹、聲明：
    一、減縮聲明為上訴人應給付被上訴人二十一萬四千二百六十四萬。
    二、上訴人其餘上訴駁回。
  貳、陳述：除與原審判決書所載者相同茲予引用外，補稱：上訴人於上訴後，又繳
      交了一萬五千元，抵償順序應為費用、利息、本息。如附表所示抵償後，尚餘
      二十一萬四千二百六十四元，其餘請求則願拋棄。
  、證據：援用原審之立證方法。並補陳：客戶帳務查詢表七紙。
    理  由
一、按訴狀送達後，原告不得將原訴變更或追加他訴。但擴張或減縮應受判決事項之
    聲明者者，不在此限，民事訴訟法第二百五十五條第一項第三款定有明文。查被
    上訴人起訴請求上訴人給付二十九萬九仟六佰一十五元，嗣於本院審理時，減縮
    聲明為二十一萬四千二百六十四萬，係屬縮應受判決事項之聲明，依前開規定，
    應予准許，核先敘明。
二、被上訴人於原審起訴主張：上訴人於八十四年六月五日，向被上訴人請領信用卡
    使用，依約上訴人即得於特約商店記帳消費，但應於繳款截止日前向被上訴人清
    償，逾期應給付按日息萬分之五點四七九計算之利息，及按上開利息加計百分之
    十之違約金。詎上訴人自八十四年六月五日起至八十八年九月十二日止（最後繳
    款截止日為八十八年九月廿七日）消費記帳尚餘廿八萬六千零九十三元未按期給
    付，另有利息四千九百卅九元、違約金八千五百八十三元未付等語，復於本院準
    備程序及言詞辯論時補陳：上訴人於上訴後，又繳交了一萬五千元，抵償順序應
    為費用、利息、本金。如附表一所示抵償後，尚餘本金及遲延利息二十一萬四千
    二百六十四元等語。
三、上訴人於原審未到庭應訊，惟於本院審理時辯稱：上訴人自八十八年十二月十二
    日起至八十九年七月十二日止，已繳了十五萬四千元，應只剩下十四萬七千零九
    十三元未付云云。
四、被上訴人主張上訴人向渠申請信用卡消費後，至起訴之八十八年十二月十五日止
    ，尚有本金、利息及違約金合計二十九萬九千六百一十五元未繳納之事實，為上
    訴人所不爭執，復有信用卡申請書、契約書、消費明細表、客戶帳務查詢表等件
    為證，自堪採信。則本件之爭點，即係上訴人於被上訴人起訴後所繳金額應抵充
    之債務順序及所餘金額為何。
五、按清償人所提出之給付，應先抵充費用，次充利息，次充原本；其依前二條之規
    定抵充債務者亦同。民法第三百二十三條有明定。查被上訴人起訴請求金額，包
    含本金為二十八萬六千零九十三元，利息為四百三十九元，違約金為八千五百八
    十三元，則累計各期利息、違約金與本金之總和，依上訴人不爭執，被上訴人所
    提出之客戶帳務查詢表七紙計算，為如附表第三欄所示，雖上訴人抗辯已終止契
    約，不應有違約金云云，惟持卡人違約者，除循環信用之利息外，尚須支付違約
    金，信用卡契約第十八條有明定。而違約金之約定，不因契約之終止而隨同消滅
    ，是上訴人主張契約終止後不應支付違約金難認有據。亦即，上訴人所主張已繳
    款部分，即須先抵充違約金、利息，即如附表所示第三欄之總額後，尚餘二十一
    萬零七百零六元本金未支付，另再加計八十九年七月十二日至同年八月十一日之
    利息，則上訴人仍積欠被上訴人二十一萬四千二百六十四元。
六、綜上所述，被上訴人請求上訴人給付二十一萬四千二百六十四元為有理由，應予
    准許，原審就此部分判命上訴人給付，並為假執行之宣告，尚無不合。上訴意指
    指摘原判決此部分不當，求予廢棄改判，為無理由，應予駁回。至原判決逾此部
    分為被上訴人勝訴之判決，既經被上訴人於本院為減縮之聲明，自無庸為駁回之
    諭知，併此敘明。
七、因本案事證已臻明確，兩造其餘主張陳述及所提之證據，均毋庸再予審酌，附此
    敘明。
八、據上論結，本件上訴為無理由，依民事訴訟法第四百三十六條之一第三項、第四
    百四十九條第一項、第七十八條，判決如主文。
中      華      民      國    八十九    年    十一    月      七      日
                                        民事第四庭審判長法  官  謝明珠
                                                        法  官  劉又菁
                                                        法  官  洪于智
右為正本係照原本作成
本件不得上訴
中      華      民      國    八十九    年    十一    月      七      日
                                                    法院書記官  林佳蘋


司法院資訊處製作；財團法人民間司法改革基金會備份。
